【裁判字號】    99,台抗,848
【裁判日期】    991111
【裁判案由】    聲請假扣押
【裁判全文】
最高法院民事裁定              九十九年度台抗字第八四八號
再 抗告 人  K/S Tran.
法定代理人  Erik Berg.
訴訟代理人  李念國律師
上列再抗告人因與相對人台灣產物保險股份有限公司間聲請假扣
押事件，對於中華民國九十九年八月二十日台灣高等法院高雄分
院裁定（九十九年度抗字第二二五號），提起再抗告，本院裁定
如下：
    主  文
再抗告駁回。                                            
再抗告訴訟費用由再抗告人負擔。
    理  由
本件聲請假扣押事件因再抗告人為外國法人，固屬涉外民事事件
，惟我國涉外民事法律適用法中並無關於國際管轄權之規定，依
該法第三十條規定適用民事訴訟法第五百二十四條第一項規定，
應認本件假扣押標的所在地之台灣高雄地方法院（下稱高雄地院
）有管轄權，合先敘明。
其次，相對人主張：第三人冠驊企業股份有限公司（下稱冠驊公
司）於民國九十八年十二月間，委託再抗告人運送氯化鉀（下稱
系爭貨物），因再抗告人所屬供運送之艾斯輪（Thor Ace，下稱
系爭船舶）發生船艙進水意外，致伊所承保之系爭貨物受有新台
幣（下同）一千八百零六萬七千三百元之損害，再抗告人應負賠
償責任，因向高雄地院聲請假扣押，經該法院裁定命相對人提出
六百十萬元或同額之上海商業儲蓄銀行無記名可轉讓定期存單為
擔保後，對於再抗告人之財產於一千八百零六萬七千三百元之範
圍內，得為假扣押；再抗告人如為相對人供擔保一千八百零六萬
七千三百元或將之提存後，得免為或撤銷假扣押。再抗告人對之
聲明不服，提起抗告。原法院以：相對人因承保受損之系爭貨物
，於聲請假扣押裁定前，受讓冠驊公司對再抗告人之損害賠償請
求權，再抗告人於收受假扣押裁定及聲請書時，即可知悉債權讓
與之事實。基於假扣押程序之時效性及保密性，執行名義成立後
所為債權讓與，須先將債權讓與事實通知債務人之執行條件，不
適用於假扣押裁定之聲請。相對人既已受讓債權，即為再抗告人
之債權人，自得對其認定之債務人即再抗告人聲請假扣押裁定。
又相對人已釋明再抗告人為設於丹麥之公司，系爭船舶若任令駛
離，相對人之債權難謂無日後甚難執行之虞之假扣押原因，且陳
明願供擔保以補釋明之不足，高雄地院裁定命相對人供擔保後，
得為假扣押，核無違誤。又法院定擔保金額而為准許假扣押之裁
定者，該項擔保係備供債務人因假扣押所受損害之賠償，其金額
之多寡應如何認為相當，原屬於法院職權裁量之範圍，非當事人
所可任意指摘。相對人於九十九年四月三十日聲請假扣押裁定，
高雄地院於同日裁定准許，相對人於同日繳納擔保金，執行法院
於同日實行假扣押之執行程序，並無拖延。高雄地院審酌再抗告
人因本件假扣押致其不能利用或處分受假扣押標的物所受之損害
額，暨本件假扣押不當所生之損害，再衡以目前社會經濟狀況、
銀行存放款利率及新台幣兌換美金之匯率，酌定相對人供擔保金
額為六百十萬元，亦屬相當，再抗告人所稱高雄地院命供擔保之
金額過低，核非可採等詞，因以裁定駁回其抗告。
按聲請假扣押，固應依民事訴訟法第五百二十五條第一項第二款
規定表明請求及其原因事實，並依同法第五百二十六條第一項規
定釋明請求之原因。又債權之讓與，如未通知債務人，依民法第
二百九十七條第一項前段規定，對債務人尚不發生債權讓與之效
力，即該受讓人即非債務人之債權人，不得對該債務人行使債權
人之權利。惟「讓與之通知，為通知債權讓與事實之行為，得以
言詞或文書為之，不需何等之方式」、「受讓人對於債務人主張
受讓事實行使債權時，既足使債務人知有債權讓與之事實，即應
認為兼有通知之效力」，分別經本院著有四十二年台上字第六二
六號、二十二年上字第一一六二號判例。是以債權讓與之受讓人
聲請假扣押時，縱未完成通知債務人之程序而非債務人之債權人
，而未具備聲請假扣押之程式要件，但於法院駁回其聲請前，已
因一定行為足使債務人知有債權讓與之事實，該欠缺之程式要件
即因補正而具備。查再抗告人於九十九年四月三十日取得准許假
扣押裁定（高雄地院九十九年度司裁全字第一一九七號）並提供
擔保後，即聲請強制執行（同院九十九年度司執全字第六二二號
），執行法院於同日前往高雄港第五三號碼頭就系爭船舶實施查
封，當時船長在場，再抗告人於同年五月五日出具陳報狀，陳報
其訴訟代理人委任狀，執行法院即於同年五月十四日將查封通知
、假扣押裁定及聲請狀繕本送達再抗告人之訴訟代理人（見高雄
地院九十九年度司執全字第六二二號卷五八、六三、七一至七五
頁），則揆諸前揭說明，該聲請之程式上欠缺，已因再抗告人之
知悉債權讓與事實而補正。此與法院先命聲請人補正，並於期間
屆滿未為補正而予以駁回後，聲請人再為補正，亦不能使原聲請
成為合法者，尚屬有間。原裁定認相對人於債權讓與通知前，已
為再抗告人之債權人云云，固有未洽，但於裁定結果，並無二致
，仍應予維持。另按關於假扣押聲請之裁定，得為抗告；抗告法
院為裁定前，應使債權人及債務人有陳述意見之機會，民事訴訟
法第五百二十八條第一項、第二項定有明文。所稱應使債權人或
債務人有陳述意見之機會，包括債權人或債務人以書狀陳述其意
見，非謂抗告法院應行準備或言詞辯論程序。再抗告人不服高雄
地院所為裁定提起抗告，其抗告狀已指摘供擔保金額不相當及債
權讓與尚未對其生效，即難謂原法院於裁定前未使再抗告人有陳
述意見之機會。再原法院認高雄地院已審酌各情，所酌定之假扣
押及免為假扣押、撤銷假扣押之金額，尚無不相當等情，核無可
議。再抗告意旨，指摘原裁定不當，聲明廢棄，非有理由。
據上論結，本件再抗告為無理由。依民事訴訟法第四百九十五條
之一第二項、第四百四十九條、第九十五條、第七十八條，裁定
如主文。
中    華    民    國  九十九  年   十一   月   十一   日
                      最高法院民事第四庭
                          審判長法官  顏  南  全  
                                法官  林  大  洋  
                                法官  沈  方  維  
                                法官  鄭  玉  山  
                                法官  劉  靜  嫻  
本件正本證明與原本無異
                                      書  記  官  
中    華    民    國  九十九  年   十一   月  二十三  日
                                                      K

司法院資訊處製作；財團法人民間司法改革基金會備份。
